臺灣臺中地方法院刑事判決　　　　　　　　　　　　九十一年度訴字第一六五五號
　　公　訴　人　台灣台中地方法院檢察署檢察官
　　被　　　告　甲○○
　　選任辯護人　陳益盛
右列被告因強盜案件，經檢察官提起公訴（九十一年度偵字第六三四七號），本院判
決如左：
    主  文
甲○○攜帶兇器竊盜，因脫免逮捕，而當場施以強暴，未遂，處有期徒刑參年捌月。
扣案之起子肆支、扳手貳支、鐵鉗壹支、美工刀壹支、手電筒壹支、黑色皮包壹個、
白色手套壹雙，均沒收。
    事  實
一、甲○○意圖為自己不法之所有，於民國九十一年三月二十九日零時五十分許，酒
    後攜帶黑色皮包一個，內裝手電筒一支及具行兇危險性，可供兇器使用之起子四
    支、扳手二支、鐵鉗一支、美工刀一支等工具，雙手戴上白色手套，至台中市○
    區○○街與富貴街口，以不明方式掀開乙○○所有停放該處之６Ｌ－一八五一號
    自小客車之引擎蓋，著手竊取該自小客車之際，因不慎觸動汽車警報器，為乙○○及其鄰居丁○○發現，乙○○並大聲喊叫而未得逞。甲○○見事跡敗露，轉身
    沿富貴街往南京東路方向逃逸，丁○○見狀即騎機車自後追捕，追至自強街二巷
    不詳弄內，欲逮捕甲○○時，甲○○為脫免逮捕，竟基於傷害之犯意，自皮包內
    取出不詳器物劃向丁○○，復與丁○○扭打一起，而當場對丁○○施以強暴，使
    丁○○受有右手食指三公分撕裂傷之傷害及右手背一處擦傷、左手背三處擦傷、
    雙腳多處擦傷（擦傷係雙方扭打所致）。嗣經民眾合力始在自強街六巷口將甲○○逮捕，並扣得黑色皮包一個、起子四支、扳手二支、白色手套一雙及鐵鉗、美
    工刀、手電筒各一支。
二、案經乙○○、戴榮發訴由台中市警察局第三分局報請台灣台中地方法院檢察署檢
    察官偵查起訴。
    理  由
一、訊據被告甲○○否認準強盜等犯行，辯稱伊當時已喝醉，是朋友丙○○送伊回家
    至自強街與富貴街口，因尿急，即在該處尿尿，不是偷車子，也沒有打開汽車引
    擎蓋，伊不知防盜器為何會叫，當時未戴白色手套，白色手套放在皮包內，伊之
    前將該皮包及工具借給丙○○，後丙○○告訴伊，在三月二十八日喝酒時有還伊
    皮包及工具云云。被告之選任辯護人另以案發時被告已因酒醉陷於心神喪失之狀
    態，未具有竊取乙○○所有汽車之故意，當戴榮發追上時，出於抓賊心態，往被
    告身上打，被告於解釋不清之情形下，出於正當防衛之意思，作出排除戴榮發侵
    害之動作等語，為被告辯護。惟查被告於警訊時先否認扣案之黑色皮包一個、起
    子四支、扳手二支、白色手套一雙及鐵鉗、美工刀、手電筒各一支為其所有，而
    於偵查中則改稱該黑色包包及工具，之前有借給丙○○，後丙○○告訴伊，在三
    月二十八日喝酒時有還伊包包及工具，至於手套伊不清楚云云，前後不一。且證
    人丙○○在本院審理時已證稱九十一年三月二十八日晚上，伊與被告、戊○○及
    二位朋友，在台中市○○街一二七號伊以前租處喝酒，喝到十二時許，被告及另
    二位朋友即離開，伊與戊○○繼續在該處玩樸克牌，被告係自己騎機車離開，另
    二位朋友共乘一輛機車走，扣案之黑色皮包及起子、板手、鐵鉗、美工刀、手電
    筒、手套係被告所有，當天伊有看見被告拿到伊家，離開時被告又拿走，伊未向
    被告借過黑色皮包之整套工具，僅曾向被告借過一支起子等語。另經檢察官採取
    被告之唾液及毛髮，連同扣案之起子、扳手、白色手套、鐵鉗、美工刀、手電筒
    送請內政部警政署刑事警察局鑑驗結果，白色手套拇指處、手電筒表面、綠色一
    字起子表面檢測出之斑跡，亦與被告ＤＮＡ－ＳＴＲ型別相符，有該局九十一年
    六月十七日刑醫字第０九一０一０一一０五號鑑驗書附卷足憑，即被告就該扣案
    之黑色皮包、起子、扳手、鐵鉗、美工刀、手電筒、白色手套來源及其如何至案
    發地點之供述，復與實情不符，益見其心虛。次查被害人乙○○於警訊時已指稱
    當時伊在台中市○○街五七之三號四樓住處聽到汽車警報器響，打開窗戶往樓下
    看，看見被告蹲在伊自小客車引擎蓋前，再慢慢站起來轉身往富貴街走，站在富
    貴街與自強街口，轉頭看伊車，伊即大聲喊抓小偷，有人偷伊車，並匆忙下樓察
    看，伊車引擎蓋被打開，其他部分未發現遭破壞，當時被告穿著橘色上衣及牛仔
    褲，伊看得很清楚，被告並戴手套及拿一個黑色手提包等語，並當場指認被告無
    誤，又於偵查中指稱伊在四樓聽到警報器響，走到窗邊往下看，看到伊車車頭正
    前方蹲著一男子，穿橘色Ｔ恤，雙手戴白色手套，一隻手扶著引擎蓋前緣，此時
    引擎蓋還是平放的，然後伊對該男子說你在幹嘛，該男子即起身、轉身，右手拿
    著一個黑色、長條狀東西，伊就喊小偷，該男子即往富貴街走，並左轉往南京東
    路方向走，站在轉角，一直看伊車，伊下至一樓，發現引擎蓋鬆開，只要輕輕一
    提即可掀起來，未發現引擎蓋有何損傷，伊於二十八日晚上八時許停車時，引擎
    蓋還蓋好好的等語，復於本院審理中指稱當時伊在房間，聽到伊車防盜器響，自
    窗戶往下看，看到有一個人蹲在伊車前面，一隻手放在引擎蓋上，與車頭部分靠
    得很近，伊問是誰，在幹什麼，又叫二聲說有人在偷伊車，伊喊時被告即站起來
    ，伊看到被告戴手套，左邊腋下挾著黑色長長東西，走到轉彎處先站在那邊，伊
    即跑下樓，下樓時被告已跑掉，有一鄰居說戴榮發已追過去，伊就去檢查伊車，
    發現車門、引擎蓋未遭破壞，但引擎蓋是開啟狀態，卡榫未扣住等語，前後指述
    一致。此部分並與告訴人即證人丁○○供陳伊以開計程車為業，當時是凌晨零時
    多，伊要過馬路開車出去營業，先聽到防盜器響聲，伊轉身過來，見乙○○自小
    客車引擎蓋有打開，又聽到乙○○在四樓向伊喊說，叔叔趕快有人要偷我的車，
    伊即走向乙○○之自小客車，看到被告慢慢將引擎蓋放下，人並順勢蹲下，雙手
    戴有白色手套，拿一個黑色包包等語大致相符。依常情，被告如僅係至該處小便
    ，無竊取被害人乙○○所有自小客車之意，焉會雙手戴白色手套，蹲在被害人乙○○所有自小客車前，並打開該自小客車之引擎蓋？是本件被告既係攜帶竊車工
    具，戴白色手套，並打開乙○○所有自小客車之引擎蓋，自已著手竊取該自小客
    車無疑。又被告嗣見事跡敗露，轉身沿富貴街往南京東路方向逃逸，丁○○見狀
    騎機車自後追捕，追至自強街二巷不詳弄內，欲予逮捕時，被告為脫免逮捕，自
    皮包內取出不詳器物劃向丁○○，復與丁○○扭打一起，而當場對丁○○施以強
    暴，致丁○○受有右手食指三公分撕裂傷之傷害及右手背一處擦傷、左手背三處
    擦傷、雙腳多處擦傷等情，亦據告訴人即證人丁○○供述無訛，並有診斷證明書
    影本及中國醫藥學院附設醫院院歷字第九一０五一二六０號函附病情說明在卷可
    參，顯見被告所辯無非飾卸之詞，不足採信。此外復有照片四張、現場圖一份附
    卷及起子四支、扳手二支、鐵鉗一支、美工刀一支、手電筒一支、黑色皮包一個
    、白色手套一雙扣案足稽，事證明確，被告犯行已堪認定。至證人丙○○、戊○○雖證稱九十一年三月二十八日晚上，曾與被告及另二位朋友在台中市○○街一
    二七號喝酒，被告及另二位朋友共喝三瓶大瓶高梁酒云云，然告訴人即證人丁○○已證稱與被告扭打時，伊有聞到酒味，但被告神智還是清醒，看不出酒醉等語
    ，且被告酒後既仍能單獨騎機車離開丙○○前租處，並至案發地點，竊車不成後
    ，又能從容逃逸，自難謂已達心神喪失或精神耗弱程度，再被告係竊盜再先，嗣
    於告訴人即證人丁○○欲加逮捕時，施以強暴反抗，自無正常防衛之適用，併予
    敘明。
二、按扣案之起子四支、扳手二支、鐵鉗一支、美工刀一支，在客觀上顯具行兇危險
    性，自屬兇器，被告攜之竊盜未遂，又因脫免逮捕，基於傷害之犯意，自皮包內
    取出不詳器物劃向告訴人丁○○，復與告訴人丁○○扭打一起，而當場對告訴人
    丁○○施以強暴，使告訴人丁○○受有右手食指三公分撕裂傷之傷害及右手背一
    處擦傷、左手背三處擦傷、雙腳多處擦傷（擦傷係雙方扭打所致，為強暴之當然
    結果）。核其所為，係犯刑法第二百七十七條第一項之傷害罪及同法第三百二十
    九條、第三百三十條第二項、第一項之加重強盜未遂。被告以一行為觸犯上開二
    罪，為想像競合犯，應從一重之加重強盜未遂罪處斷，並依刑法第二十六條前段
    規定減輕其刑。爰審酌被告之品行（前僅有違反麻醉藥品管理條例前科，經本院
    判處有期徒刑四月，於八十二年十月十二日執行完畢，見卷附台灣台中地方法院
    檢察署刑案資料查註紀錄表）、犯罪動機、目的、手段、所生危害及犯罪後態度
    等一切情狀，處以如主文所示之刑。扣案之起子四支、扳手二支、鐵鉗一支、美
    工刀一支、手電筒一支、黑色皮包一個、白色手套一雙，為被告所有，供犯罪所
    用之物，併依刑法第三十八條第一項第二款宣告沒收。
據上論斷，應依刑事訴訟法第二百九十九條第一項前段，刑法第二百七十七條第一項
、第三百二十九條、第三百三十條第二項、第一項、第五十五條、第二十六條前段、
第三十八條第一項第二款，罰金罰鍰提高標準條例第一條前段，判決如主文。
中      華      民      國      九十一      年      九    月    十九    日
                                         法  官  鍾  堯  航
右正本證明與原本無異。
如不服本判決，應於送達後十日內向本院提出上訴狀（須附繕本），上訴於台灣高等
法院台中分院。
                                        書記官
中      華      民      國      九十一      年      九    月    十九    日
附錄論罪科刑法條
刑法第三百二十九條：
竊盜或搶奪，因防護贓物、脫免逮捕或湮滅罪證，而當場施以強暴脅迫者，以強盜論
。
刑法第三百三十條：
犯強盜罪而有第三百二十一條第一項各款情形之一者，處七年以上有期徒刑。
前項之未遂犯罰之。
